【裁判字號】    90,上訴,974
【裁判日期】    900814
【裁判案由】    搶奪
【裁判全文】
臺灣高等法院高雄分院刑事判決                      九十年度上訴字第九七四號
    上  訴  人
    即  被  告  丙○○
右上訴人因搶奪案件，不服臺灣高雄地方法院八十九年度訴字第八八九號中華民國九
十年五月十一日第一審判決（起訴案號：臺灣高雄地方法院檢察署八十九年度偵字第
六二六五號、八十九年度偵字第二八七六號），提起上訴，本院判決如左：
      主  文
上訴駁回。
      事  實
一、丙○○前曾於民國八十三年十一月間因竊盜案件，經台灣高雄地方法院判處有期
    徒刑四月，於八十四年六月十四日執行完畢；丙○○於該案執行期滿後，復於八
    十六年十二月間因搶奪案件，再經台灣高雄地方法院判處有期徒刑三年，而於八
    十八年五月二十七日假釋出獄，仍不知悔改警惕，竟於假釋出獄期間，與一名年
    約十九歲綽號「俊宏」之不詳姓名男子，共同意圖為自己不法所有，基於概括之
    犯意聯絡，二人謀議由丙○○騎乘機車，該名「俊宏」男子下手行搶隨身攜帶皮
    包婦女之方式，冀圖取得皮包內現金及行動電話。二人商議既定，乃連續於八十
    八年十月二十五日凌晨二時五分許，在高雄市○○區○○路與三多四路口，見甲○○右肩背負著皮包，搭乘其妹高淑卿所騎乘之機車，遂認有可乘之機，乃迴轉
    尾隨甲○○、高淑卿二人，於同日凌晨二時十分許，至高雄市○○區○○路與新
    光路口，由該名綽號「俊宏」之男子，下手搶取高淑卿之皮包（內有信用卡三張
    、行動電話一支、現金新臺幣（下同）六百多元、身分證及健保卡等物），雙方
    於拉扯中致甲○○及高淑卿二人雙雙跌倒受傷（傷害部分未據提起告訴），丙○○等二人得手後，便沿高雄市○○區○○路東向西往成功路逃逸，甲○○於皮包
    被搶後火速攔搭一部不詳車號之計程車自後追趕，惟追至新光路與成功路口時，
    甲○○乃放棄繼續追趕，至成功路右轉前往就近之高雄市政府警察局苓雅分局成
    功路派出所報案，然搭載甲○○之不詳車號計程車司機仍前往上揭追緝搶嫌方向
    密切注意其行蹤，在發現丙○○等二人時，即以其所駕駛之計程車慢速衝撞，致
    丙○○等二人所騎用機車上置放之安全帽掉落，經計程車司機取得該掉落之安全
    帽，送警採取該頂安全帽上之指紋送鑑後，比對與丙○○之指紋特徵相符，始查
    獲上情。黃俊宏等人得手後，將搶得之行動電話變賣，並與現金一同朋分花用，
    其餘物品則棄置於高雄市苓雅區○○○路中國石油股份有限公司附近。嗣丙○○
    等人猶承前犯意，於八十九年一月十三日十四時十分許，在高雄市○○區○○路
    附近，循前述方式，搶取乙○○所有之皮包一只（內有現金七千元、行動電話一
    支、保險單及支票共二張、提款卡四張、信用卡一張、存摺一本、身分證、駕駛
    執照、行車執照及健保卡各一枚等物），丙○○等人得手後，亦將行動電話變賣
    並與現金一起朋分花用，其餘物品則遭棄置。
二、案經高雄市政府警察局苓雅分局、楠梓分局分別移送臺灣高雄地方法院檢察署檢
    察官偵查起訴。
    理  由
一、訊之上訴人即被告丙○○雖於警訊時坦承確有搶奪被害人乙○○之皮包一情不諱
    ，惟於原審及本院審理中則矢口否認有右揭犯行，辯稱：我在警訊中是因被刑求
    ，才會為對自己不利之陳述，我當時人都在屏東工作，並不在高雄，故並無搶奪
    被害人甲○○姊妹及乙○○之行為云云。惟查：
（一）上訴人丙○○辯稱受刑求之語，經質諸上訴人丙○○稱：我當時並無驗傷等語
      ，故已難就其單方陳述，認其刑求抗辯為可採。另再訊之證人即製作上訴人即
      被告丙○○偵訊筆錄之警員伍吉平於原審陳稱：「被告自己承認有犯很多案子
      ，我們是根據他的自白，是他自己講的時地，我們調閱資料查看是否相符且被
      告有帶我們到銷贓的鼓山通訊行」「（問：被告自白幾件？）答：五件，但另
      四件我們未查到被害人，沒有相關資料」「被告自白的，我們沒有刑求，我們
      盤查後，被告自己自由意思陳述所記載的，‧‧‧」（見原審卷第一百十九頁
      背面、第一百二十頁）；本院審理時陳稱：「（問：你沒有對被告刑求？）答
      ：沒有」「（問：警訊中他有承認搶奪？）答：是的」「（問：他有在自由意
      識下說的？）答：是的」（見本院刑事卷第五十九頁）等語，故證人伍吉平之
      證述情節，即與上訴人丙○○抗辯有別。再佐之上訴人丙○○於八十九年二月
      十二日凌晨三時偵查中所陳：「我都是與一位綽號『俊宏』之男子乘騎機車行
      搶，該機車是重機車，有時掛車牌，有時未掛車牌，且該車是『俊宏』的男子
      所有，都是由我騎乘載『俊宏』之男子行搶，‧‧‧，第二次是在八十九年元
      月中旬（同日）下午十四時左右在本市○○區○○路搶奪一婦女皮包，內有五
      、六千元、行動電話、提款卡及身分證等證件‧‧‧‧」（見八十九年二月十
      二日警訊筆錄）之詞，惟上訴人丙○○於該自白後，被害人乙○○始於同年二
      月十五日十二時，向警方陳述其被搶之經過，此觀諸被害人乙○○警訊筆錄訊
      問時間之記載至明，顯見上訴人丙○○於自白上開情詞前，警方並未獲得任何
      被告行搶及被害人指訴之線索，值此情形，如未透過上訴人丙○○自白，偵查
      機關將何以得悉此犯罪事實；再果若上訴人丙○○抗辯屬實，則何以警訊中其
      所自白另外四件均無法查得被害人及相關證據，僅單循其自白查獲被害人乙○○受害之事實，更遑論上訴人丙○○所抗辯之詞，皆未舉證以實其說，且證人
      與上訴人丙○○素無仇恨，並無怨隙，豈有設詞攀誣之理，故上訴人丙○○此
      番刑求之辯詞，核與事證未符，不足採信。至證人林育承於本院審理時雖陳稱
      那天丙○○被打得全身是傷，他說被警察刑求，惟卻供稱並沒有看見警方刑求
      等語，且上訴人丙○○又未提出驗傷單等證明以實其說，又證人林育承既未親
      眼看見警方刑求，其証詞即非可採。
（二）至於被害人甲○○被搶過程，業據其於警偵訊及原審審理中證述詳明，而警方
      取得安全帽之情節，雖取得扣案安全帽之計程車司機已無可考據，惟參諸甲○○於原審審理中結證所述：「我是被妹妹高淑卿用機車後載，我欲回家途中被
      搶」、「‧‧‧歹徒二人騎機車搶我皮包當時，其二人未載安全帽‧‧‧」「
      我被妹妹載於後座，由苓雅區○○路與三多四路看到歹徒二人，當時我等是左
      彎三多路，而且歹徒是三多路直行往成功路方面，當我等右轉中華路時，看見
      歹徒二人突然轉頭追過來，就在中華與新光路口被歹徒二人騎機車搶走背著之
      皮包，‧‧‧」「我妹妹騎機車到派出所報案，而我攔截一輛計程車由後追趕
      ，但被兔逃後返回派出所」「（問：起獲歹徒之安全帽那裡來？）答：也就是
      載我追緝歹徒之計程車司機載我返回派出所時，當時付了車資，計程車司機不
      甘心，仍前往追緝之方向，看見歹徒二人，即以計程車慢速衝撞，結果歹徒放
      在機車踏板之安全帽掉落路上，該司機拾回派出所，要求採指紋送比對（見八
      十八年十一月二十五日警訊筆錄）、「搶我們的人當天未載安全帽，他們看到
      我們又回頭過來搶我們，詳細如警訊所載，當天因為我妹也跌倒，我看到有一
      部計程車又趕快攔車去追他們，原本我是想去警局報警，後來計程車司機很熱
      心載我去追，‧‧‧」（見原審卷第二十二頁）、「計程車司機有跟我講安全
      帽如何來的」（見原審卷第九十七頁），是據被害人甲○○之證詞，可知不知
      名之計程車司機於搭載甲○○時，確實目睹行搶後逃逸之搶嫌，且知悉搶嫌之
      逃逸路線及甲○○報案之警察機關，雖原審及本院並無從傳訊其到庭陳述取得
      之過程，但就其於深夜人車稀少之際，以機動性較高之自用小客車，循搶嫌逃
      逸區域及曾尾隨之搶嫌特徵，進而發現嫌疑人，於客觀上實屬正常，故扣案之
      安全帽，應係搶奪被害人甲○○者所遺留之事實，應堪認定。
（三）警方自該頂安全帽上所採集之指紋，經送比對結果，與上訴人丙○○之指紋特
      徵相符，此有內政部警政署刑事警察局以局紋字第一一一九號指紋鑑定書一份
      附卷可稽，對照當時上訴人丙○○甫於八十八年五月二十七日，因搶奪案件假
      釋出獄後，此有法務部在監在押資料表一份存卷可參，另徵諸上訴人丙○○警
      訊中自白所述：「搶來的現金我與『俊宏』之男子平分，而皮包、金融卡、信
      用卡等證件，都沿途丟棄比較人稀少之地方丟棄」「搶奪之行動電話‧‧‧都
      賣給鼓山二路鼓山通訊行‧‧‧都是賣給鼓山通訊行負責人陳永彬」（見八十
      九年二月十二日警訊筆錄）等語，旁徵被害人甲○○證陳：歹徒將我皮包丟棄
      在高雄市○○○路中國石油公司管理處附近，其中被搶之現金六百元左右及行
      動電話、身分證等證件被歹徒拿走了，僅存大型皮包、小皮包及信用卡三張未
      拿走（見八十八年十一月二十五日警訊筆錄）等語觀之，足證上訴人丙○○搶
      奪皮包之意，在取得現金及行動電話，並將行動電話變賣求現，此外對照上訴
      人丙○○所述搶得皮包後，沿途將皮包、金融卡及信用卡找人煙比較稀少之處
      丟棄一情，及被害人甲○○尋獲皮包被棄置處、搶案發生地高雄市○○路及中
      華路口等關係位置比較，均甚為相近，顯見上訴人丙○○指紋出現於安全帽上
      ，在搶案發生地之鄰近區域被追躡之計程車司機撞而掉落取得，要非基於偶然
      之巧合，再佐之證人陳永彬於偵查中所述：被告拿手機來，我覺得有問題才未
      估等語（詳見八十九年度偵字第六二六五號偵查卷第十四頁），益足證上訴人
      丙○○確有於事實欄所述時地，搶奪被害人甲○○皮包之事實，要無疑義。上
      訴人丙○○抗辯安全帽內部分之指紋非其所有而聲請重驗指紋，惟因鑑定之結
      果有部分指紋係因紋線不清或特點不足，無法比對，並非指其鑑定結果指紋非
      上訴人丙○○所有，且另有其他數枚指紋檢驗結果足認為上訴人丙○○所有之
      指紋無誤，是上訴人丙○○聲請重為鑑定已無必要。再，安全帽內採獲之毛髮
      十三根，經抽取ＤＮＡ檢測，因ＤＮＡ量微，無法檢測其型別，有高雄市政府
      警察局九十年三月一日高市警鑑字第一四三一四號函在卷可憑（見原審卷第一
      百二十二頁），因之，尚不能就該紙鑑定報告為有利或不利於上訴人丙○○之
      認定，併此敘明。
（四）上訴人丙○○之刑求抗辯既不足採，且其自白核與被害人乙○○、甲○○證述
      被搶之時間、地點、遭搶財物損失，搶嫌如何分工及指認等情節相符，故上訴
      人丙○○上開辯詞，要係臨訟卸責之語，核與事證未符，委無足採，故本案事
      證已臻明確，上訴人丙○○犯行堪予認定。
二、核上訴人丙○○所為，係犯刑法第三百二十五條第一項之搶奪罪。上訴人丙○○
    與該名綽號「俊宏」成年之男子，就上開犯行，有犯意聯絡及行為分擔，為共同
    正犯。上訴人丙○○及綽號「俊宏」所犯上開犯行，時間緊接，罪名相同，顯係
    基於概括之犯意為之，為連續犯，應依刑法第五十六條之規定論以一罪。上訴人
    丙○○前曾於八十三年十一月間因竊盜案件，經台灣高雄地方法院判處有期徒刑
    四月，於八十四年六月十四日執行完畢，此有臺灣高雄地方法院檢察署刑案資料
    查註紀錄表一份附卷足按，其於有期徒刑之執行完畢後，五年內再犯本件最重本
    刑為有期徒刑以上之刑之罪，為累犯，應依刑法第四十七條之規定，加重其刑。
三、原審因而適用刑法第二十八條、第五十六條、第三百二十五條第一項、第四十七
    條、第三十七條第二項之規定，並審酌上訴人丙○○先前即有竊盜犯行經法院判
    處徒刑，嗣更於八十七年二月間因搶奪案件，經台灣高雄地方法院判處有期徒刑
    三年，甫於八十八年五月二十七日假釋出獄，此觀諸前開刑案資料查註紀錄表至
    明，可見渠品行非端，且俱未能因二次刑之執行，而收教化矯治之效，正值青年
    時期，不圖上進，苟乏金錢花用，竟以搶奪犯行，遂行所需，甚或與被害人拉扯
    致他人受傷，亦在所不惜，而下手搶奪之對象咸為體力及抗拒能力居於弱勢之婦
    女，對被害人遭致身心之震懾，難以筆墨盡述，對社會所造成之危害及其犯罪之
    公然性，使人人自危，且於犯罪後猶飾詞圖卸，冀免刑責，顯見其仍未有反省檢
    討之意，犯罪後態度不佳等一切情狀，量處有期徒刑四年，且依其犯罪之性質，
    認有褫奪公權之必要，爰並依刑法第三十七條第二項，併予宣告褫奪公權三年。
    並說明扣案之安全帽，並非供犯罪所用之物，業如前述；並說明再扣案之行動電
    話三支，亦無法證明係上訴人丙○○所有，亦非供犯罪所用之物，且復查無其他
    積極證據，足資證明該物係上訴人丙○○犯罪所得之物，其未併予宣告沒收之理
    由。經核原判決認事用法均無不合，量刑亦屬適當，上訴人丙○○上訴意旨否認
    犯罪，為無理由，應予駁回。
据上論斷，應依刑事訴訟法第三百六十八條，判決如主文。
本案經檢察官鄭文貴到庭執行職務。
中      華      民      國    九十      年      八      月     十四     日
                                 臺灣高等法院高雄分院刑事第八庭
                                         審判長法官
                                               法官
            法官
得上訴。
附錄：本判決論罪科刑法條：
刑法第三百二十五條：
意圖為自己或第三人不法之所有，而搶奪他人之動產者，處六月以上五年以下有期徒
刑。
因而致人於死者，處無期徒刑或七年以上有期徒刑，致重傷者，處三年以上十年以下
有期徒刑。
第一項之未遂犯罰之。


司法院資訊處製作；財團法人民間司法改革基金會備份。
